【裁判字號】    99,上訴,1512
【裁判日期】    991206
【裁判案由】    妨害性自主
【裁判全文】
臺灣高等法院高雄分院刑事判決        99年度上訴字第1512號
上  訴  人  臺灣高雄地方法院檢察署檢察官
被      告  甲○○
指定辯護人  本院公設辯護人   李佩娟
上列上訴人因妨害性自主罪案件，不服臺灣高雄地方法院98年度
訴字第1643號中華民國99年8 月2 日第一審判決（起訴案號：臺
灣高雄地方法院檢察署98年度偵字第30825 號），提起上訴，本
院判決如下：
    主  文
上訴駁回。
    理  由 
一、按不服地方法院之第一審判決而上訴者，應向管轄第二審之
    高等法院為之。上訴書狀應敘述具體理由。上訴書狀未敘述
    上訴理由者，應於上訴期間屆滿後20日內補提理由書於原審
    法院，逾期未補提者，原審法院應定期間先命補正。第二審
    法院認為上訴書狀未敘述理由或上訴有第362 條前段之情形
    者，應以判決駁回之。但其情形可以補正而未經原審法院命
    其補正者，審判長應定期間先命補正。刑事訴訟法第361 條
    、第367 條，分別定有明文。所謂不服第一審判決之具體理
    由，必係依據卷內既有訴訟資料或提出新事證，指摘或表明
    第一審判決有何採證認事、用法或量刑等足以影響判決本旨
    之不當或違法，而構成應予撤銷之具體事由，始克當之（例
    如：依憑證據法則具體指出所採證據何以不具證據能力，或
    依憑卷證資料，明確指出所為證據證明力之判斷如何違背經
    驗、論理法則）；倘僅泛言原判決認定事實錯誤、違背法令
    、量刑失之過重或輕縱，而未依上揭意旨指出具體事由，或
    未依上揭意旨指出具體事由，而僅單憑當事人自我說詞，據
    以指摘原判決者，皆難謂係具體理由，俾與第二審上訴制度
    旨在請求第二審法院撤銷、變更第一審不當或違法之判決，
    以實現個案救濟之立法目的相契合，並節制濫行上訴（最高
    法院97年度台上字第892 號、99年度台上字第779 號判決意
    旨參照）。是以上訴人之上訴書狀或補提之上訴理由書，雖
    有敘述上訴理由，惟並未具體敘述第一審判決有上述違法、
    不當情形，即與未敘述具體理由無異，其所為上訴，即不符
    合上訴之法定要件。
二、公訴人上訴意旨謂：(一)被告於警詢、偵訊中固均坦承不諱，
    惟於審理中，在事證已明確情況下而翻覆前詞，反稱係在警
    局遭毆打，始承認犯行云云，其犯罪態度不佳，且徒浪費司
    法資源，並讓被害人再於審理中多次應訊，飽受折磨。被告
    於犯後既否認其犯行，未見其悔意，實難認被告有原審判決
    認定「有經此次偵審程序及科刑之教訓後，當能知所警惕，
    而無再犯之虞，認其所受刑之宣告，以暫不執行為適當」之
    情狀，原審判決誤為緩刑之宣告，即有不當。(二)被告本案犯
    罪時上身赤裸，下半身雖有著褲裝，然並未穿著內褲，在路
    旁找尋目標隨機犯案，而其手段更是以摀住被害人口鼻拖行
    、拉扯方式為之，該等犯行及手段，非但戕害被等人身心甚
    鉅，更造成社會一般民眾之恐懼感，惡性重大，本不宜輕縱
    ，況未與被害人達成和解，而率予寬貸，實難謂妥適。(三)被
    告所為既已造成上述無法回復之重大危害，且又非真誠悔悟
    ，犯後態度難認良妤，非施以刑罰實難收矯正威嚇之效果，
    原審徒以被害人對刑罰無意見等與本案所生危害無關之事項
    ，而率予被告緩刑之寬典，顯與比例原則有違。是難認原判
    決妥適，請撤銷原判決，另為適當之判決云云。
三、經查：
  (一)本件公訴人係起訴被告甲○○於民國98年月12日晚間10時許
    ，上半身赤裸騎乘車牌號碼○○○ －○○○ 號機車，行經
    高雄市○○區○○路與寶溪北街，見代號000000000 號之女
    子（下稱Ａ女）l 人在偏僻陰暗之巷道獨自遛狗，認有機可
    乘，竟萌生強制性交之犯意，於晚間10時45分許，將機車停
    放於Ａ女對面道路路邊後尾隨Ａ女，藉撫摸Ａ女之狗詢問狗
    是否會咬人之際接近Ａ女，嗣Ａ女回答不會後，甲○○即突
    然強行抱住Ａ女，以強暴方式一手勒住Ａ女之脖子，另一手
    則用力撫摸Ａ女胸部，致Ａ女受有右頸挫傷瘀傷4 ×l 分傷
    害，Ａ女見狀大叫「救命」，甲○○則用手摀住Ａ女口鼻，
    欲將Ａ女拖往偏僻之處，Ａ女驚嚇之餘用力掙脫逃跑，甲○
    ○在後追趕，甲○○追趕過程中跌倒，Ａ女則繼續逃跑，嗣
    路人見Ａ女神色慌張報警，甲○○始倉皇離現場而未得逞，
    經警據報循線查獲等事實（見起訴書），而原審則以上開犯
    罪事實予以論罪科刑，並予理由內敘明：「訊據被告甲○○
    於偵、審申均坦承於上開犯行，核與被害人Ａ女於警詢及偵
    查中陳述之情節大致相符，復有診斷證明書可證，足證被告
    所述於前揭時、地，對被害人性侵害未遂乙節，核與事實相
    符，堪信為真實。本件事證明確，被告之犯行堪以認定。」
    等語（見原判決第2 頁），業已詳敘其所憑證據及認定理由
    。從形式上觀察，原判決並無認定事實錯誤或違背法令之情
    形。
  (二)又刑事審判旨在實現刑罰權之分配的正義，故法院對有罪告
    之科刑，應符合罪刑相當之原則，使輕重得宜，罰當其罪，
    以契合社會之法律感情，此所以刑法第57條明定科刑時應審
    酌一切情狀，尤應注意該條所列10款事項以為科刑輕重之標
    準，俾使法院就個案之量刑，能斟酌至當。而「量刑輕重係
    屬事實審法院得依職權自由裁量之事項，苟已斟酌刑法第57
    條各款所列情狀而未逾越法定刑度，不得遽指為違法」（最
    高法院72年度台上字第6696號判例意旨參照）。本件原判決
    亦於理由內敘明：「審酌被告明知Ａ女拒絕與之為性交行為
    ，竟為逞一己私慾，違反Ａ女意願而為性交未遂，衡並其素
    行，並犯後尚未與Ａ女達成和解賠償，徵得Ａ女宥恕諒解，
    併參酌被告罪動機、目的、手段、所生危害等一切情狀，量
    處如主文所示之刑（即有期徒刑2 年）。又被告雖於82年間
    因竊盜案件，經判處有期徒刑二月，緩刑2 年之前案紀錄，
    惟該案緩刑期滿，未經撤銷，此有臺灣高等法院被告前案紀
    錄表在卷可參，此外別無前科紀錄，素行尚可，且其因一時
    失慮，致罹刑章，犯後已知所悔悟，雖未與被害人達成和解
    ，徵得原諒，然被害人當庭表示「就科刑部分，沒有意見」
    ，且被告因本案自98年10月13日即遭羈押，迄今已9 月有餘
    ，另被告家中尚有老母及子，均依低收入老人生活津貼及兒
    少生活扶助費維生，有高雄縣政府99年2 月9 日府社助字第
    0990034239號函附卷足憑，本院因認被告經此偵審程序之教
    訓後，應知所警惕信無再犯之虞，且再讓被告在監服刑，對
    其社會化、家中老小之生活，均生影響，況被告所餘刑期，
    扣除偵查中、審理中之羈押期間，再經累進處遇假釋，應所
    剩無幾，執行出監後即無約束之方式，反之，以長期之保護
    管束之方式，更能讓被告隨時警惕，因此認對前開所受宣告
    之刑，仍以暫不執行較為適當，併予宣告緩刑5 年，緩刑期
    間付保護管束，並應向指定之政府機關、政府機構、行政法
    人、社區或其他符合公益目的之機構或團體提供120 小時之
    義務勞務」（見原判決第3 至4 頁）。按量刑輕重及緩刑之
    宣告與否係屬事實審法院得依職權自由裁量之事項，本案原
    審已斟酌刑法第57條各款所列情狀而未逾越法定刑度，亦未
    違反比例原則，且於判決中亦詳實論述予以宣告緩刑之理由
    ，並無違誤，自不得遽指為違法。
四、綜上所述，本件公訴人上訴理由並未依據卷內既有訴訟資料
    或提出新事證，指摘或表明第一審判決有何採證認事、用法
    或量刑等足以影響判決本旨之不當或違法，而構成應予撤銷
    之具體事由，依上開說明，本件上訴顯無具體理由而不合法
    定程式應予駁回，並不經言詞辯論為之。
據上論斷，應依刑事訴訟法第367 條前段、第372 條，判決主文。
中    華    民    國    99    年    12    月    6    日
                 刑事第十一庭審判長法  官 翁慶珍  
                                   法  官 孫啟強
                                   法  官 石家禎 
以上正本證明與原本無異。
如不服本判決應於收受本判決後10日內向本院提出上訴書狀，其
未敘述上訴理由者，並得於提起上訴後10日內向本院補提理由書
狀（均須按他造當事人之人數附繕本）「切勿逕送上級法院」。
中    華    民    國    99    年    12    月    6    日
                                   書記官 賴梅琴

司法院資訊處製作；財團法人民間司法改革基金會備份。
